臺灣高等法院臺南分院刑事判決
上　訴　人
即　被　告　乙○○
選任辯護人　洪梅芬律師
　　　　　　李季錦律師
　　　　　　涂欣成律師
上列上訴人即被告因毒品危害防制條例案件，不服臺灣臺南地方
法院95年度訴字第1145號中華民國96年5月16日第一審判決(起訴
案號：臺灣臺南地方法院檢察署95年度營偵字第477號)，提起上
訴，本院判決如下：
    主      文
原判決撤銷。
乙○○持有第二級毒品，處有期徒刑伍月，減為有期徒刑貳月又
拾伍日；又連續轉讓第二級毒品，處有期徒刑壹年貳月，減為有
期徒刑柒月；又連續轉讓第三級毒品，處有期徒刑拾月，減為有
期徒刑伍月；又連續販賣第二級毒品，處有期徒刑柒年肆月；販
賣第二級毒品所得新臺幣壹仟玖佰元沒收之，如全部或一部不能
沒收時，以其財產抵償之；又連續販賣第三級毒品，處有期徒刑
伍年貳月；販賣第三級毒品所得新臺幣貳萬貳仟陸佰元沒收之，
如全部或一部不能沒收時，以其財產抵償之。應執行有期徒刑拾
參年柒月。販賣第二級、第三級毒品所得新臺幣貳萬肆仟伍佰元
均沒收之，如全部或一部不能沒收時，以其財產抵償之。附表五
所示之第二級毒品均沒收銷燬之；附表六所示之第三級毒品、附
表七所示之物品均沒收之。
    事      實
一、乙○○明知大麻係毒品危害防制條例第二條第二項第二款所
    明定之第二級毒品，不得持有，竟於民國（下同）九十五年
    三月底某日，在臺南市○○○路附近之「全家樂釣蝦場」，
    向真實姓名年籍不詳綽號「彥仔」之成年男子，以不詳之價
    格，購入第二級毒品大麻一包（不含袋，淨重零點五公克）
    而持有之。
二、又明知ＭＤＭＡ【俗稱搖頭丸】係毒品危害防制條例第二條
    第二項第二款所明定之第二級毒品，不得持有及轉讓，竟基
    於無償轉讓之概括犯意，自九十四年十二月間某日起至九十
    五年四月九日止，於附表一所示時間、地點，連續無償轉讓
    如附表一所示數量之第二級毒品ＭＤＭＡ予黃翔聖、盧靜怡
    、許英偉。
三、復明知愷他命【俗稱Ｋ他命】係毒品危害防制條例第二條第
    二項第三款所明定之第三級毒品，不得持有及轉讓，竟基於
    無償轉讓之概括犯意，自九十四年十一月間某日起至九十五
    年四月九日凌晨二時許止，於附表二所示時間、地點，連續
    無償轉讓如附表二所示數量之第三級毒品愷他命予侯冠吉、
    黃翔聖、洪碧霞、盧靜怡、許英偉。
四、其明知ＭＤＭＡ【俗稱搖頭丸】係毒品危害防制條例第二條
    第二項第二款所明定之第二級毒品，不得持有及販賣，竟基
    於意圖營利之概括犯意，自九十四年十一月間某日起至九十
    五年三月間某日止，以0000000000號、0000
    000000號行動電話為聯絡工具，於附表三所示時間、
    地點，連續販賣如附表三所示數量、價格之第二級毒品ＭＤ
    ＭＡ予楊佳庭、黃翔聖。
五、再者，其明知愷他命【俗稱Ｋ他命】係毒品危害防制條例第
    二條第二項第三款所明定之第三級毒品，不得持有及販賣，
    竟基於意圖營利之概括犯意，自九十四年初某日起至九十五
    年三月間某日止，以0000000000號、00000
    00000號行動電話為聯絡工具，於附表四所示時間、地
    點，連續販賣如附表四所示數量、價格之第二級毒品ＭＤＭ
    Ａ予陳育彩、楊宗道、陳建龍、楊佳庭、黃翔聖及綽號「佳
    慧」之人。
六、查獲經過：
  (一)嗣於九十五年一月十九日晚間八時十分許，經警持臺灣臺南
    地方法院核發之九十五年度聲搜字第０００一三三號搜索票
    ，在乙○○以盧宗鑰名義承租之臺南市安平區○○○街四五
    ０巷一號九樓之四租屋處執行搜索時，扣得第三級毒品愷他
    命五包（淨重合計七十五點八五公克）、第三級毒品ＦＭ２
    二顆等違禁物。
  (二)又於九十五年四月十日晚間八時二十分許，乙○○乘坐無犯
    意聯絡之許英偉所駕駛之車牌號碼Ｄ四—六九四九號自用小
    客車，行經國道一號高速公路岡山收費站時，為警執行拘提
    到案，並當場扣得第二級毒品ＭＤＭＡ四顆、第三級毒品愷
    他命一大包（淨重九九點四六公克）及二小包（各淨重一點
    八六及零點一一公克）、0000000000號、000
    0000000號行動電話二支。
  (三)復於九十五年四月十日晚間十時五十分許，經乙○○同意，
    前往其位於臺南縣永康市○○街一０二巷八０之一０二號十
    二Ｔ七樓之一住處執行搜索時，當場扣得第二級毒品大麻一
    包（淨重零點五一公克）、第二級毒品ＭＤＭＡ三十四顆、
    第三級毒品愷他命一包（淨重一點一四公克）。
七、案經嘉義市警察局移送臺灣臺南地方法院檢察署檢察官偵查
    起訴。
    理      由
壹、程序方面：
一、按證人、鑑定人依法應具結而未具結者，其證言或鑑定意見
    ，不得作為證據；又被告以外之人於審判外之言詞或書面陳
    述，除法律有規定者外，不得作為證據，刑事訴訟法第一百
    五十八條之三、第一百五十九條第一項定有明文。查證人楊
    佳庭、黃翔聖於警詢所述關於被告乙○○販賣第二級毒品Ｍ
    ＤＭＡ部分之證述，以及證人陳育彩、楊宗道、陳建龍、楊
    佳庭、甲○○、黃翔聖於警詢所述關於被告乙○○販賣第三
    級毒品愷他命部分之證述，俱屬被告以外之人，於審判外所
    為之陳述，前述證人於警詢陳述時，除未經法定具結程序外
    ，因未經被告乙○○或其選任之辯護人在場聽聞，亦未經被
    告行使詰問權，復無其他法定除外得以回復證據能力規定之
    適用，因此，前開證人於警詢之證述，依前開法條規定，自
    無證據能力。
二、次按警察機關對犯罪嫌疑人依法監聽電話所製作之通訊監察
    紀錄譯文，為該監聽電話錄音之「派生證據」，若被告對該
    通訊監察紀錄譯文有爭執，而就監聽電話錄音帶又無直接播
    放勘驗之困難，在未辨明該監察紀錄譯文之真正時，自不能
    遽以該通訊監察紀錄譯文採為論罪之基礎（最高法院九十四
    年度臺上字第一二七０號判決要旨參照）。查被告乙○○所
    使用之0000000000號、0000000000號
    行動電話門號，經海岸巡防總局中部地區巡防局，以被告涉
    嫌違反毒品危害防制條例案件第四條第二項、第三項等最輕
    本刑三年以上有期徒刑之罪，依通訊保障及監察法第五條之
    規定，向臺灣嘉義地方法院檢察署檢察官、臺灣臺南地方法
    院檢察署檢察官聲請自九十五年一月十七日起至同年三月十
    二日止，對前開行動電話門號進行通訊監察，經前開檢察署
    檢察官准予核發通訊監察書等情，業經臺灣臺南地方法院調
    閱九十五年度嘉檢黃聲監續字第二三號、嘉檢慎宙監續字第
    三六號、九十五年度南簡朝遠監續字第三一九號等案卷查核
    屬實，另經海岸巡防總局中部地區巡防局於九十五年十一月
    十五日以嘉義機字第０九五００一六七五四號函檢送監察錄
    音帶十三卷在案，除其中九十五年一月二十日至九十五年二
    月十五日九十五年度嘉檢黃聲監續字第二三號通訊監察書核
    准之通訊監察譯文、九十五年二月十二日九十五年度嘉檢慎
    宙監續字第三六號通訊監察書核准之通訊監察譯文，九十五
    年三月六日起至同年三月十二日止九十五年度南簡朝遠監續
    字第三一九號通訊監察書核准之通訊監察譯文，查無錄音內
    容可資比對外，其餘通訊監察譯文均核與錄音帶內容相符，
    此有臺灣臺南地方法院九十五年十二月十四日準備程序所製
    作之勘驗筆錄在卷可稽（原審卷(一)第一二五頁），並經被告
    乙○○及辯護人不爭執此部分可資比對通訊監察譯文部分之
    證據能力，故此部分通訊監察譯文應有證據能力至明，另被
    告辯護人否認無錄音帶可資比對之通訊監察譯文部分之證據
    能力部分，因前開通訊監察譯文，乃經合法通訊監察程序所
    取得者，而保障其證據取得程序之合法性、純潔性，且通訊
    監察之對象乃被告本身與他人之通聯情況，亦非純為被告以
    外之人於審判外之陳述內容，應認有證據能力，至於無錄音
    內容可資辨明監察紀錄譯文之真正，依前開判決意旨，應僅
    影響其證據證明力，不能遽以該通訊監察紀錄譯文採為論罪
    之基礎而已，不影響其證據能力。
三、末按，刑事訴訟法第刑事訴訟法第一百條之一固規定「訊問
    被告，應全程連續錄音；必要時，並應全程連續錄影。但有
    急迫情況且經記明筆錄者，不在此限。筆錄內所載之被告陳
    述與錄音或錄影之內容不符者，除有前項但書情形外，其不
    符之部分，不得作為證據」，然前開規定乃限於訊問被告之
    情況，於訊問證人時並未準用前開規定，是以，證人楊宗道
    、陳建龍於檢察官訊問時具結證述，業已合乎證人具結之法
    定程序，且無證據證明於檢察官訊問過程中，有受到任何強
    暴、脅迫或其他不正影響，而有顯不可信之情形，至難謂證
    人楊宗道、陳建龍於偵查中之證述過程，因錄音設備故障，
    以致僅有影像而無聲音，此有勘驗筆錄在卷可佐（原審卷(二)
    第四四頁），即認前開證人之證述無證據能力至為灼然，因
    此，本院認證人楊宗道、陳建龍於偵查中具結之證述有證據
    能力。
四、另按被告以外之人於審判外之陳述，雖不符前四條之規定，
    而經當事人於審判程序同意作為證據，法院審酌該言詞陳述
    或書面陳述作成時之情況，認為適當者，亦得為證據。當事
    人、代理人或辯護人於法院調查證據時，知有第一百五十九
    條第一項不得為證據之情形，而未於言詞辯論終結前聲明異
    議者，視為有前項之同意，刑事訴訟法第一百五十九條之五
    定有明文。查證人黃翔聖、盧靜怡、許英偉於警詢所為關於
    被告轉讓第二級毒品ＭＤＭＡ部分犯行之證述，以及證人侯
    冠吉、黃翔聖、洪碧霞、盧靜怡、許英偉於警詢所為關於被
    告轉讓第三級毒品愷他命部分犯行之證述，雖屬被告以外之
    人於審判外之陳述，然因被告坦承確有無償轉讓第二級毒品
    ＭＤＭＡ及第三級毒品愷他命與前開證人之事實，而前開證
    人所為關於轉讓毒品部分，亦與其等於偵查中具結證述內容
    大致相符，而本院審認其等於警詢之證述過程有全程錄音錄
    影，復未受到任何強暴、脅迫或其他不正方法等影響其等自
    由意志之情，是以，本院認前開證人於警詢所為之證述有證
    據能力，均合先敘明。
貳、實體方面：
一、被告乙○○持有第二級毒品大麻部分：
    訊據被告乙○○對於持有第二級毒品大麻部分之犯行，於警
    偵訊、原審及本院審理時均坦承不諱，而為警於九十五年四
    月十日晚間十時五十分許，在臺南縣永康市○○街一０二巷
    八０之一０二號十二Ｔ七樓之一被告住處查扣疑似第二級毒
    品大麻之煙草一包，經囑託法務部調查局以化學呈色法、氣
    相層析質譜儀分析法鑑定結果，確實含有第二級第二四項毒
    品大麻成分，不含袋淨重零點五公克，此有該局九十五年七
    月十三日調科壹字第二００００六四０八號鑑定通知書、海
    岸巡防總局中部地區巡防局搜索扣押筆錄、扣押物品目錄表
    各一份在卷可稽，足徵被告前開自白應為真實，是以，被告
    持有第二級毒品大麻部分犯行，事證已臻明確，犯行堪以認
    定。
二、被告乙○○無償轉讓第二級毒品ＭＤＭＡ予附表一所示之人
    部分：
    訊據被告乙○○於警偵訊、原審及本院審理時均對於此部分
    犯行坦承不諱，並經證人許英偉於九十五年四月十一日、證
    人黃翔聖於九十五年五月十二日、證人盧靜怡於九十五年五
    月十七日偵查中具結證述明確，而將如附表五所示扣案疑似
    第二級毒品ＭＤＭＡ之錠劑，經囑託高雄醫學大學附設中和
    紀念醫院以薄層色層分析法（ＴＬＣ）、氣相層析質譜分析
    法（ＧＣ—ＭＳ）鑑定結果，確屬毒品危害防制條例第二條
    第二項第二款之第二級毒品ＭＤＭＡ，此有該院編號九五０
    四—八四九至九五０四—八五七號檢驗報告八紙、海岸巡防
    總局中部地區巡防局搜索扣押筆錄、扣押物品目錄表各二份
    在卷可稽（警卷第二九至三六頁、第六四四二號偵查卷(二)第
    七七至八五頁），亦足以佐證被告前開自白非虛而屬可信，
    是以，被告無償轉讓第二級毒品ＭＤＭＡ部分之犯行，事證
    已屬明確，犯行亦堪認定。
三、被告無償轉讓第三級毒品愷他命予附表二所示之人部分：
    此部分犯罪事實，迭經被告乙○○於警偵訊、原審及本院審
    理時坦承不諱，復有證人侯冠吉於九十五年三月十四日警詢
    時之證述、九十五年三月十四日偵查中具結之證述，證人黃
    翔聖於九十五年五月十二日偵查中具結之證述，證人洪碧霞
    於九十五年五月十七日偵查中具結之證述，證人盧靜怡於九
    十五年五月十七日偵查中具結之證述，證人許英偉於九十五
    年四月十一日偵查中具結之證述可資佐證，另將如附表六編
    號一至七所示扣案疑似第三級毒品愷他命之粉末囑託高雄醫
    學大學附設中和紀念醫院以薄層色層分析法（ＴＬＣ）、氣
    相層析質譜分析法（ＧＣ—ＭＳ）鑑定結果，確屬毒品危害
    防制條例第二條第二項第三款之第三級毒品愷他命，此有該
    院編號九五０一—七一一至七一三號、九五０四—八三七至
    八三九號、九五０四—八四二號檢驗報告七紙、海岸巡防總
    局中部地區巡防局搜索扣押筆錄、扣押物品目錄表、臺灣臺
    南地方法院檢察署扣押物品清單 (九十五年度保安字第０九
    三號）各一份在卷可按（警卷第二九至三六頁、第八三二號
    偵查卷第九一頁），足徵被告乙○○前開自白亦屬真實而可
    採信，是以，被告無償轉讓第三級毒品愷他命部分之犯行，
    事證已屬明確，犯行同堪認定。
四、被告販賣第二級毒品ＭＤＭＡ予附表三所示之人部分：
  (一)訊據被告乙○○否認有何販賣第二級毒品ＭＤＭＡ之犯行，
    並辯稱其均係無償提供附表三所示之人施用云云。惟查，證
    人楊佳庭於九十五年五月十二日偵查中具結證述：於警詢時
    有替林偉谷隱瞞一些，其自九十四年十一月起至九十五年三
    月中旬止，以一包新臺幣（下同）七、八百元之價格，在被
    告住處，向被告購買愷他命三次，第一次買一包，第二次買
    二包，第三次買五包，另確實向被告購買二次搖頭丸，在第
    二次向被告購買愷他命時，以三百元之價格購買搖頭丸一顆
    ，第三次向被告購買愷他命時，另以三百元購買搖頭丸一顆
    ，購買地點都在被告住處，於九十五年二月八日晚間十時十
    五分三十六秒以其持有之0000000000號行動電話
    與被告持有之0000000000號行動電話門號聯絡係
    為向被告詢問是否有愷他命以便購買等語明確，而觀之證人
    楊佳庭於九十五年五月十日警詢時，確實曾證述無償向被告
    取得第二級毒品ＭＤＭＡ，而證人楊佳庭與被告間之通訊內
    容「大哥喔！，昨天找你問的那個有消息了嗎？」、「沒有
    ！他沒回我，你下班再來我再說」等語，亦屬購買毒品者常
    用隱晦之文句，此有警詢筆錄、通訊監察作業報告表各一紙
    可資佐憑（六四四二號偵查卷(一)五六至六一頁），益證證人
    楊佳庭於偵查中所為之證述應屬可信。雖證人楊佳庭於原審
    審理時到庭改稱：第二級毒品ＭＤＭＡ、第三級毒品愷他命
    均係被告無償提供者，會在偵查中證述向被告購買，係以為
    有拿錢，為被告拒絕即屬購買，於偵查中有向檢察官陳述欲
    付錢而為被告拒絕，於偵查中所述向被告取得毒品之時間、
    次數、金額均正確等語，顯與偵查中所述相反，然經原審會
    同被告及辯護人於九十六年三月七日勘驗證人楊佳庭偵查中
    證述內容，除第十二行「（為何在警詢時說是乙○○送你的
    ）因為他一開始有給我一點點愷他命」等語應補充記載為「
    （為何在警詢時說是乙○○送你的）因為我與女友吵架，我
    跟乙○○講，乙○○說吃愷他命心情會好一點，就免費給我
    一點」等語外，其餘均核與偵查筆錄記載相符，且證人楊佳
    庭明確證述係購買，而非贈送，偵訊過程中檢察官態度平和
    ，口氣溫和，全程錄音錄影等情，此有勘驗筆錄一份在卷可
    參（原審卷(二)第五九頁），足證證人楊佳庭於偵查中未受到
    任何強暴、脅迫或其他不正方法，所為證述應出自其自由意
    志，而證人於警詢及偵查中分別證述無償提供及購買毒品，
    已見前述，亦徵證人確實可分辨無償提供與購買之差異性，
    復參以證人乃七十三年次，教育程度為高職肄業，依其年齡
    及智識程度，應可區分無償提供與購買之不同，再者，若非
    向被告乙○○購買，何以證人尚能證述購買毒品之數量、價
    錢，顯與無償提供毒品態樣迥異，況證人於偵查中並未向檢
    察官述及曾拿錢給被告，為被告拒絕等情，另輔以被告係證
    人楊佳庭之乾哥哥等情誼關係，足證證人於原審審理時證述
    內容顯然係為迴護被告所為之虛偽證述而不足採信，應以證
    人於偵查中所為之證述較為可採。
  (二)證人黃翔聖亦於九十五年五月十二日偵查中具結證述有向被
    告購買搖頭丸及愷他命，亦有無償取得者，九十四年十一月
    、十二月間無償提供愷他命二次，九十五年二、三月間則以
    一千元向被告購買一公克之愷他命，另無償取得一顆搖頭丸
    一次，另以一千三百元購買一顆搖頭丸，因之前被告都不收
    錢，所以當天就把身上的一千三百元給被告，交易地點均在
    安南區某釣蝦場內等語明確，另參以證人於九十五年五月十
    日警詢時亦證稱有向被告購買及無償取得搖頭丸及愷他命等
    情無訛，足證證人理應可區別購買與無償提供之不同。雖證
    人於原審審理時亦翻異其詞改稱：與被告熟識，彼此都會相
    互請客，包含毒品，沒有給過被告一千元，全部只給過一千
    三百元，因被告已經請過多次毒品云云。然經原審會同被告
    及辯護人於九十六年三月七日勘驗證人偵查中之證述內容，
    除偵查筆錄第十三行「我給他一千元」之記載應補充為「我
    給他一千元，他又退還給我，我又硬塞給他」等語外，其餘
    記載均與偵查筆錄相同，且檢察官於訊問過程中態度平和、
    口氣溫和，全程錄音、錄影，並有明確告知證人購買及贈送
    毒品之差別等情，此有勘驗筆錄在卷可憑，足見證人於偵查
    中為證述前，業已知悉贈送與購買之不同，仍然證述部分毒
    品是無償提供，部分毒品是購買者，可見證人於偵查中所述
    之購買毒品一節應非虛構，況且證人於原審審理時證述從未
    拿一千元給被告，然其於偵查中明確表明確有拿一千元予被
    告，益證證人無意免費取得愷他命毒品，復佐以證人於原審
    審理時證稱與被告彼此間常相互請客，包含毒品，則證人若
    無意向被告購買搖頭丸，亦無交付一千三百元予被告之必要
    ，況若係無償提供愷他命者，證人還能清晰知道被告提供愷
    他命之重量係一公克，顯然無稽，是以，證人於原審審理時
    改稱第二級毒品ＭＤＭＡ、第三級毒品愷他命均係自被告處
    無償取得一情，顯係事後迴護被告之詞，委無足採。
  (三)另輔以被告僅係經營檳榔攤生意者，獲利有限，而第二級毒
    品ＭＤＭＡ價格不斐，取得不易，被告殊無可能完全不收分
    毫全數無償提供予友人，再者，員警於九十五年四月十日，
    在被告其身上及位於臺南縣永康市○○街住處，合計扣得三
    十八顆第二級毒品ＭＤＭＡ，數量非微，衡與一般施用者，
    於毒癮發作時始購買之習慣有所不同，此外，員警於九十五
    年一月十九日晚間八時十分許，已在被告坐落臺南市○○○
    街四五０巷一號九樓之四租屋處執行搜索，且扣得如附表六
    編號一至三所示之第三級愷他命，並將被告列為販賣毒品之
    犯罪嫌疑人予以追查，此有前開搜索扣押筆錄、扣押物品清
    單各一份在卷可按，若被告非為販賣毒品獲利，鋌而走險，
    何以於前次執行搜索後，仍無所懼，繼續購入數量甚豐如附
    表五所示之第二級毒品ＭＤＭＡ、如附表六編號四至六所示
    之第三級毒品愷他命，已見前述，益證被告辯稱無販賣第二
    級毒品ＭＤＭＡ之犯意，顯然無稽，不可採信。
  (四)再查毒品買賣，係屬嚴重違法行為，非可公然為之，故其交
    易價格每因買賣雙方關係之深淺、買賣之數量、貨源是否充
    裕、查緝是否嚴緊及其取得成本之高低等因素而有不同，非
    可一概而論。惟販賣第二級毒品犯行之法定刑度甚重，係眾
    所週知之事實，依一般經驗法則，販賣者鋌而走險，若非有
    利可圖，應無甘冒被供出來源或被檢警查緝法辦而受重刑處
    罰之危險，本件被告販賣第二級毒品ＭＤＭＡ，其有營利之
    意圖，至為明顯。綜上各節相互參照，足證被告確營利意圖
    ，在如附表三所示時間、地點販賣第二級毒品ＭＤＭＡ予證
    人楊佳庭、黃翔聖等人。
五、被告販賣第三級毒品愷他命予附表四所示之人部分
  (一)訊據被告乙○○否認有何販賣第三級毒品愷他命之犯行，亦
    辯稱其均係無償提供附表四所示之人施用云云。惟查此部分
    犯行，業經證人楊佳庭、黃翔聖於九十五年五月十二日偵查
    中具結證述明確，已見前述，雖該二名證人於原審審理時翻
    異前詞，然經原審勘驗證人於偵查中證述內容，以及其等確
    實可以區分無償提供與購買之差異性，並確實清楚證述向被
    告購買第三級毒品愷他命之時間、地點、次數、數量、價格
    等購買毒品常見之細節，足認證人於原審審理時之證述內容
    ，應係基於朋友情誼，為免被告因其證述而身繫牢獄，始為
    虛偽證述，故應以證人楊佳庭、黃翔聖於偵查中所為之證述
    較為可採。
  (二)又參酌證人甲○○於九十五年五月十七日偵查中具結證稱：
    「（是否有向乙○○買毒品愷他命及搖頭丸）有的。只有朋
    友拜託我向他買過愷他命一次而已」、「（何時何地向林偉
    谷買過愷他命）今年一、二月，我幫我朋友叫「佳慧」向乙
    ○○購買毒品，是我打電話跟乙○○問有無愷他命，叫乙○
    ○向朋友問看有無愷他命，約在賓士ＫＴＶ附近交易，乙○
    ○交付一千元之愷他命（一公克）給綽號【佳慧】之人，【
    佳慧】給乙○○一千元，他們交易時我全程在旁邊」等語明
    確，復經原審勘驗證人於偵查中所為證述內容之錄音，核與
    偵訊筆錄記載相符，並經被告及辯護人所不爭執，有勘驗筆
    錄一份在卷可按（原審卷(二)第四四頁），而證人甲○○於九
    十六年二月二十六日原審審理時亦到庭證稱：係幫【佳慧】
    與乙○○聯繫購買以一千元購買一公克愷他命之事宜，並約
    定在賓士ＫＴＶ附近交易，其與【佳慧】共乘機車前往約定
    地點，有看見被告在場，便請【佳慧】下車自行前去與被告
    交易，事後，【佳慧】有告知交易成功等語。又該證人甲○
    ○又於96年8月15日本院上訴審審理時到庭證述確有與【佳
    慧】之人共同到賓士ＫＴＶ附近與被告乙○○會面，並親眼
    看到【佳慧】之人交一千元向乙○○購買愷他命之事實甚詳
    在卷，其證述如下：
　　辯護人問：請問證人佳慧之人在何處？
　　甲○○答：現找不到。
　　檢察官問：你在偵查中及原審審理中說的話是否實在？
　　甲○○答：有。
　　審判長問：你在九十五年五月十七日於警局及檢察官那邊所
　　　　　　  講的話實在嗎？
　　甲○○答：是。
    法官　問：你到底載佳慧到賓士ＫＴＶ附近，你是不是有看
   　　　　　 到佳慧有拿一千元向乙○○買愷他命，事後佳慧
              是不是有跟你說交易有成功？
    甲○○答：是。
　　法官　問：你的意思是說你有看到佳慧拿一千元向乙○○買
　　　　　　  愷他命，是不是這樣子？
　　甲○○答：是。
　　法官　問：你有沒有看到佳慧和乙○○交易？
　　甲○○答：有。
    證人甲○○於本院審理接受交互詰問時，剛開始接受訊問時
    ，為了迴護被告，不敢吐實，後來經本院法官訊問時始據實
    吐實，因此其前後證述內容、過程均屬一致，且與被告係朋
    友關係，應無無端構陷之可能，況證人於交易時全程在旁觀
    看，被告亦不否認證人曾與之聯繫購買毒品事宜，益證證人
    前開證述應屬事實，是以，被告辯稱僅為證人代向其他友人
    調貨，亦未出面交易云云，應非實情，衡之毒品交易常情，
    為避免員警釣魚方式追緝，買賣毒品之人都會謹慎確認身分
    ，通常須透過可靠管道取得信任才可能達成交易，否則，斷
    無同意交易毒品之可能，而被告之友人與證人或綽號【佳慧
    】之人均不相識，證人或綽號【佳慧】之人在無法確認販毒
    者之身分下，殊無可能毫無戒心任憑在路旁完成交易，被告
    友人亦無可能單獨與毫不相識之買毒者碰面，因此，被告前
    開所辯，顯不合常理而無法採信。
  (三)證人陳育彩於九十五年五月十二日偵查中具結證稱：「（是
    否有向乙○○買毒品愷他命及搖頭丸）只有愷他命」、「（
    何時何地與乙○○購買愷他命）九十四年年初或年中，我忘
    了，買了三次以上，每次都是買一克，價格是一千元，都是
    我打他的電話：0000000000號。約在外面交易，
    地點都是在五期」等語明確，復經原審勘驗證人於偵查中所
    為證述內容之錄音，核與偵訊筆錄記載相符，並經被告及辯
    護人所不爭執，有勘驗筆錄一份在卷可按（原審卷(二)第四四
    頁），而證人陳育彩於原審審理時改稱：向被告購買毒品，
    均未付錢，但對於交易時間、地點、次數等情均稱忘記了，
    亦無法回答為何欠被告三千元等情，然徵之證人於偵查中對
    於購買毒品之細節均能詳述，於警詢時亦曾稱積欠被告三千
    元購買毒品之費用，益徵證人並非向被告無償取得愷他命，
    而係有償購買者，因此，應以證人於偵查中證述較為可信，
    其於原審審理時所述係為迴護被告而多所迴避詢問或虛偽證
    述而已。
  (四)證人楊宗道於九十五年六月二十八日偵查中亦證稱於九十四
    年中向被告購買二次愷他命，都是以電話與被告聯繫，每次
    購買一公克，價格是一千元，被告會將毒品送至其位於友愛
    街之租屋處等語明確，雖證人楊宗道於偵查中之證述過程，
    因錄音設備之問題，僅有影像而無聲音，此有勘驗筆錄在卷
    可佐（原審卷(二)第四四頁），然因刑事訴訟法第一百條之一
    之規定乃限於訊問被告之情況，於訊問證人時並未準用，是
    以，無法以證人楊宗道於偵查中證述過程，因錄音設備障礙
    之故，而未存錄聲音，即認證人前開證述內容無證據能力，
    已見前述，再者，證人楊宗道乃經檢察官簽發傳票通知到庭
    證述，亦未受到檢察官強暴、脅迫等影響其自由意志之情形
    ，因此，證人前開證述應屬可信。雖證人於原審審理時翻異
    前詞改稱乃向被告無償取得愷他命云云，然查，被告與證人
    縱屬相識之朋友關係，然第三級毒品愷他命物稀價昂，取得
    不易，被告殊無可能完全不收分毫全數無償提供予友人，再
    者，證人居住在臺南市○○街租屋處，被告則居住在臺南縣
    永康市○○街，或臺南市○○○街租屋處，兩地相隔亦有段
    距離，若證人想無償取得毒品，亦應自行前往被告處取得，
    何以被告還特地送往證人租屋處，亦與常情有違，另證人係
    七十年次之成年人，憑其年齡、智識程度，理應對於無償取
    得及有償購買之定義，明確知悉，何以在偵查中明確證述購
    買，於原審審理時卻反稱無償取得，顯然其於審理中所述乃
    為迴護被告所為之虛偽證述，是以，應以證人於偵查中之證
    述較為可採。
  (五)證人陳建龍於偵查中具結證述：確實於九十四年中旬起至九
    十五年二、三月間，以每次一公克一千元之價格，向被告購
    買愷他命十餘次，交易地點係電話聯繫後約定者，均非自被
    告處無償取得，於警詢證稱係被告無償轉讓一情，是因為害
    怕，於九十五年三月七日與被告電話聯絡，係為向被告購買
    愷他命等情明確，復參以證人於警詢乃證稱九十五年三月七
    日與被告聯繫，係為向被告借錢，自被告取得之毒品均係無
    償取得一節，核與偵查中所述迥然不同，足徵證人應可明確
    辨別無償取得與有償購買之區別，而於偵查中明確證稱乃有
    償購買，雖證人於偵查中之證述過程，因錄音設備之問題，
    僅有影像而無聲音，此有勘驗筆錄在卷可佐（原審卷(二)第四
    四頁），然因證人訊問過程並未準用刑事訴訟法第一百條之
    一之規定，已見前述，故不能以證人於偵查中證述過程，因
    錄音設備障礙之故，未存錄聲音，即認證人前開證述內容無
    證據能力至明。至於證人於原審審理時到庭證稱翻異前詞改
    稱從未向被告拿過毒品，於檢察官訊問前，方於住處施用第
    三級毒品愷他命導致應訊過程中精神恍惚，不清楚檢察官訊
    問內容，而九十五年三月七日與被告聯繫是為借款事宜等語
    ，然查證人自警偵訊及原審審理時所為關於取得毒品方式之
    證述均不相同，而證人於九十五年五月十九日檢察官訊問後
    ，經其同意採集尿液（編號Ｋ—六四四二之九號）送驗，經
    以先以酵素免疫分析法（ＥＩＡ）篩檢，再以氣相層析質譜
    儀法（ＧＣ／ＭＳ）確認結果呈愷他命陰性反應，此有臺灣
    檢驗科技股份有限公司九十五年六月五日出具之濫用藥物尿
    液檢驗報告一份在卷可參（第六四四二號偵查卷(二)第五六頁
    ），足證證人於偵查中訊問前並未施用第三級毒品愷他命，
    殊無可能於偵查中應訊過程中有精神恍惚以致不清楚檢察官
    訊問之問題或回答之內容，此外，觀之證人於九十五年三月
    七日以0000000000號行動電話門號與被告持用之
    0000000000號行動電話門號通訊內容：「Ａ（即
    證人）：你在忙嗎？Ｂ（即被告）：嗯！怎樣？你說！。Ａ
    ：你有方便嗎？Ｂ：你在哪阿！Ａ：我在我家阿！Ｂ：你家
    在哪阿！Ａ：在鹽埕（譯音）這阿！Ｂ：鹽埕喔！我現在在
    五期阿！Ａ：我過去跟你拿阿！Ｂ：我在永華春天！Ａ：永
    華春天喔！一千阿！Ｂ：好！我到那你在打給你阿！」，聯
    繫過程中自始均未提及借款常見之借貸、借款金額、利息等
    細節，反而很隱誨、有默契的達成交易後才提及一千元，足
    見達成交易之標的，應非借款金額「一千元」，況據證人於
    原審審理時證述其當時在超商工作，每月初五領薪，每月薪
    資一萬七千餘元，則證人於九十五年三月七日與被告聯繫時
    ，正值月初領取薪資不久，應無缺錢而需向他人借貸之狀況
    ，益證證人所述前開電話聯絡目的係為向被告借款一事，顯
    然不實，足徵證人於原審審理時所為前開證述乃事後虛構之
    詞，應以其偵查中所為之證述內容較為可信。
  (六)另輔以被告僅係經營檳榔攤生意者，獲利有限，而第三級毒
    品愷他命價格不低，取得不易，被告殊無可能完全不收分毫
    全數無償提供予友人，再衡之員警先於九十五年一月十九日
    晚間八時十分許，在臺南市○○○街四五０巷一號九樓之四
    被告租屋處，查獲如附表六編號一至三所示第三級毒品愷他
    命五包，驗餘淨重高達七十五點七七公克，後於同年四月十
    日晚間八時二十分許，在國道一號高速公路岡山收費站，自
    被告身上扣得如附表六編號四至六之第三級毒品愷他命三包
    ，驗餘淨重亦達一百零一點三五公克，數量非微，核與一般
    施用者，於毒癮發作或有需要時始購買之習慣有所不同。此
    外，員警於九十五年一月十九日晚間八時十分許，業於被告
    坐落臺南市○○○街四五０巷一號九樓之四租屋處執行搜索
    ，扣得如附表六編號一至三所示之第三級愷他命，並將被告
    列為販賣毒品之犯罪嫌疑人予以追查，此有前開搜索扣押筆
    錄、扣押物品清單各一份在卷可按，若被告非為販賣毒品獲
    利，鋌而走險，何以於前次執行搜索後，仍無所懼，繼續於
    九十五年四月十日當日前往屏東向上游購入數量甚豐如附表
    六編號四至六所示之第三級毒品愷他命，已見前述，益證被
    告辯稱無販賣第三級毒品愷他命之犯意，顯然無稽，不可採
    信。
  (七)末由前開證人所述係以每一公克一千元之價格向被告購買第
    三級毒品愷他命，足徵此項毒品之價格非微，且販賣第三級
    毒品愷他命之最輕本刑五年以上有期徒刑之罪，罪責非輕，
    而為警方嚴加查緝之重點，此乃眾所周知之事，是以，販賣
    第三級毒品愷他命者，若非有暴利可圖，應無甘冒被供出來
    源或被檢警查緝法辦而受重刑處罰之危險，而以平價或低價
    販賣毒品之理，足證被告販賣第三級毒品愷他命確有營利之
    意圖至為明顯。承上各節以觀，被告確有於如附表四所示時
    間、地點販賣第三級毒品愷他命予證人陳育彩、楊宗道、陳
    建龍、楊佳庭、黃翔聖以及綽號【佳慧】之人等事實已然明
    確，被告犯行足堪認定。
參、論罪科刑：
一、按大麻、ＭＤＭＡ【俗稱搖頭丸】、愷他命【又稱Ｋ他命】
    分屬毒品危害防制條例第二條第二項第二款、第三款所列之
    第二級、第三級毒品，依法不得持有或無償轉讓或販賣營利
    ，是以，核被告就犯罪事實一部分犯行，係違反毒品危害防
    制條例第十一條第二項之持有第二級毒品罪；就犯罪事實二
    部分犯行，係違反同條例第八條第二項之轉讓第二級毒品罪
    ；就犯罪事實三部分犯行，係違反同條例第八條第三項之轉
    讓第三級毒品罪；就犯罪事實四部分犯行，係違反同條例第
    四條第二項之販賣第二級毒品罪；就犯罪事實五部分犯行，
    係違反同條例第四條第三項之販賣第三級毒品罪；而被告所
    犯前開轉讓第二級、第三級毒品罪，販賣第二級、第三級毒
    品罪，轉讓及販賣前後持有ＭＤＭＡ、愷他命之低度行為，
    為其轉讓及販賣之高度行為所吸收，不另論罪。而被告先後
    多次轉讓第二級、第三級毒品之犯行、多次販賣第二級、第
    三級毒品之犯行，均係時間緊接，犯罪構成要件相同之罪，
    顯係基於概括之犯意反覆為之，均應依修正施行前刑法第五
    十六條之規定，分別各論以一罪，並依法加重其刑（詳如後
    述），又被告所犯上開五罪犯意各別，行為互殊，應分論併
    罰。又被告乙○○之辯護人雖辯稱被告轉讓第二級、第三級
    毒品係同時為之，應依刑法第55條想像競合犯從一重處斷云
    云，惟查被告於上開時間轉讓第二級、第三級毒品之犯行，
    縱有時係同時為之，但有時則係分別為之，並非全部均係同
    時轉讓第二級、第三級毒品，因此被告於上開時間分別轉讓
    第二級、第三級毒品之犯行，仍係另行起意，應分論併罰，
    附此明。
二、又被告乙○○購買第三級毒品後，經警查獲後，供出毒品來
    源而查獲丙○○幫助販賣第三級毒品，丙○○因此被屏東地
    方法院於96年1月31日判處有期徒刑二年七月在案，並有屏
    東地方法院95年度訴字第757號判決一份附於本院卷足稽，
    ，是有關被告乙○○販賣及轉讓第三級毒品部分應依毒品危
    害防制條例第17條之規定減輕其刑，至於有關持有、轉讓及
    販賣第二級毒品部分則無供出來源之根據，因此有關第二級
    毒品部分則不能減輕其刑，併此明。
三、原審予以論罪科刑，並對被告乙○○就「持有第二級毒品，
    處有期徒刑伍月；又連續轉讓第二級毒品，處有期徒刑壹年
    貳月；又連續轉讓第三級毒品，處有期徒刑壹年；又連續販
    賣第二級毒品，處有期徒刑柒年肆月；販賣第二級毒品所得
    新臺幣壹仟玖佰元沒收之，如全部或一部不能沒收時，以其
    財產抵償之；又連續販賣第三級毒品，處有期徒刑伍年陸月
    ；販賣第三級毒品所得新臺幣貳萬貳仟陸佰元沒收之，如全
    部或一部不能沒收時，以其財產抵償之。應執行有期徒刑拾
    伍年肆月。販賣第二級、第三級毒品所得新臺幣貳萬肆仟伍
    佰元均沒收」等情，固非無見。惟查：（一）被告乙○○所
　　犯持有第二級毒品及轉讓第二級、第三級毒品之罪，犯罪時
　　間在96年4月24日以前，此部分合於中華民國96年罪犯減刑
  　條例之減刑條件，原審未及減刑，即有未洽。（二）又有關
    被告販賣及轉讓第三級毒品部分，被告供出毒品來源而查獲
    丙○○，有屏東地方法院95年度訴字第757號判決一份足稽
    ，因此被告販賣及轉讓第三級毒品部分供出毒品來源，此部
    分原審未依毒品害防制條例第17條供出毒品來源之規定減輕
    其刑，即有未洽。（三）又本件被告乙○○並無竊盜犯行，
    惟原審在比較新舊刑法第五十六條連續犯時，於理由欄第21
    頁第五行、第六行竟載被告二次竊盜犯行，應分論併罰，亦
    有未洽。被告上訴意旨雖坦承持有第二級毒品及轉讓第二級
    、第三級毒品之犯行，但否認有販賣第二級、第三級毒品及
    辯稱轉讓第二級、第三級毒品係同時為之等情，雖不足採，
    惟原判決既有可議，自應由本院將原判決撤銷改判。
四、爰審酌被告未曾受有期徒刑以上刑之宣告，此有臺灣高等法
    院被告前案紀錄表及臺灣臺南地方法院檢察署刑案資料查註
    紀錄表各一件在卷可稽，素行尚可，且於警偵訊及本院審理
    時對於持有第二級毒品大麻、連續轉讓第二級毒品ＭＤＭＡ
    、連續轉讓第三級毒品愷他命部分之犯行，自始均坦承不諱
    ，犯後態度良好，但對於連續販賣第二級毒品ＭＤＭＡ、連
    續販賣第三級毒品愷他命部分之犯行，則矢口否認犯行，飾
    詞狡辯，犯後態度不佳，並考量被告為謀求私利，從事販賣
    毒品，令買受毒品者沉迷於毒癮，無法自拔外，輕則戕害個
    人身心，重則因缺錢買毒而引發各式犯罪，實為多種犯罪之
    源頭，對國家、社會、個人之傷害可謂至深且鉅，有鑑於毒
    品販售常有暴利可圖，故非予嚴懲，不足以遏止此類非行，
    暨斟酌被告之生活狀況、智識程度、犯罪手段，以及目前證
    據調查結果顯示被告持有毒品、轉賣及販賣毒品之數量、次
    數、所得款項非微等節，另被告先於九十五年一月十九日為
    警搜索後，仍未見收斂，肆無忌憚，繼續向上游購入毒品轉
    讓或販售，行徑甚為囂張，惡性非輕等一切情狀，認公訴人
    對被告所犯轉讓第二級毒品ＭＤＭＡ、轉讓第三級毒品愷他
    命部分，分別具體求刑有期徒刑八月，併科罰金新臺幣三十
    萬元、十五萬元，核屬罪刑顯不相當，對被告所犯持有第二
    級毒品大麻、販賣第二級毒品ＭＤＭＡ、販賣第三級毒品愷
    他命部分，則分別求處有期徒刑八月、十年、七年，併科罰
    金新臺幣一百萬元、五十萬元，亦屬過重，爰分別量處如主
    文第二項所示之刑，並依修正施行前刑法第五十一條第五款
    定應執行之刑（詳如後述）。又被告乙○○所犯持有第二級
　　毒品及轉讓第二級、第三級毒品之罪，犯罪時間在96年4月
　　24日以前，此部分合於中華民國96年罪犯減刑條例之減刑條
 　 件，依法減其刑期二分之一如主文第二項所示，並與如主文
    所示之不應減刑之販賣第二級、第三級毒品之罪，再定其應
    執行刑。
五、沒收部分
  (一)再按查獲之第二級毒品，不問屬於犯人與否，均沒收銷燬之
    ，毒品危害防制條例第十八條第一項前段定有明文。查扣案
    如附表五所示之第二級毒品大麻（不含袋）及ＭＤＭＡ，均
    係屬毒品危害防制條例第二條第二項第二款之第二級毒品，
    有前開法務部調查局九十五年七月十三日調科壹字第二００
    ００六四０八號鑑定通知書、高雄醫學大學附設中和紀念醫
    院鑑驗報告共十二份在卷可佐，是以，依首揭法條規定均應
    沒收銷燬之。
  (二)另查，包裝前開第二級毒品大麻所使用之空包裝袋一個（重
    零點二０公克，詳如附表七編號三），係被告所有用於包裹
    毒品，以防止其裸露、逸出、潮濕，便於攜帶、持有、施用
    毒品一節，業經其供明在卷，雖非毒品危害防制條例第二條
    所稱之第二級毒品，然因係包裝上開第二級毒品大麻因而與
    之密切接觸，但既經鑑定機關就之與毒品分別鑑析其重量，
    此有前開鑑定通知書一紙附卷可憑，足證該空包裝袋與毒品
    ，並無不可析離之關係，不能視為毒品之一部分，應依修正
    施行前刑法第三十八條第一項第二款之規定宣告沒收之（詳
    如後述）。
  (三)又按鑑於第三、四級毒品均係管制藥品，特於毒品危害防制
    條例第十一條之一明定無正當理由，不得擅自持有，而同條
    例第十八條第一項後段復規定查獲之第三、四級毒品，無正
    當理由而擅自持有者，沒入銷燬之。從而，依同條例第十八
    條第一項後段應沒入銷燬之毒品，專指所查獲者為施用、持
    有之第三、四級毒品而言；倘係所查獲者為製造、運輸、販
    賣、意圖販賣而持有、以非法方法使人施用、引誘他人施用
    或轉讓之第三、四級毒品，既屬同條例相關法條明文規定處
    罰之犯罪行為，即非該條項應沒入銷燬之範圍。又同條例第
    十九條第一項所定「供犯罪所用或因犯罪所得之物」，係指
    犯第四條至第九條、第十二條、第十三條或第十四條第一項
    、第二項之罪所用或所得之物，不包括毒品本身在內，自不
    得為第三、四級毒品之沒收依據（以犯第四條第三項販賣第
    三級毒品罪為例，其供犯罪所用之物，當指「供販賣第三級
    毒品所用之物」而言；第三級毒品本身為販賣之標的，為遂
    行販賣該毒品使用之物，始屬「供犯罪《犯第四條第三項之
    販賣第三級毒品罪》所用之物」，其理至明）。同條例對於
    所查獲者為製造、運輸、販賣、意圖販賣而持有、以非法方
    法使人施用、引誘他人施用及轉讓之第三、四級毒品之沒收
    ，並無特別規定，如其行為已構成犯罪，則該毒品即屬不受
    法律保護之違禁物，應回歸刑法之適用，依刑法第三十八條
    第一項第一款之規定沒收之（最高法院九十五年度臺上字第
    九一一號判例要旨參照）。查扣案如附表六編號一至七所示
    之第三級毒品愷他命、編號八所示之第三級毒品氟硝西半【
    俗稱ＦＭ２】，均經高雄醫學大學附設中和紀念醫院鑑定結
    果確屬毒品危害防制條例第二條第二項第三款所規範之第三
    級毒品，而屬違禁物品，雖其中編號七之第三級毒品愷他命
    是否為被告所有不明外，其餘均確為被告所有之物品，業據
    被告供明在卷，並與扣押物品清單數量相符，然依修正施行
    前刑法第三十八條第一項第一款、第二項之規定，附表六所
    示第三級毒品不論是否屬犯罪行為人與否均應諭知沒收（詳
    如後述）。
  (四)另扣案如附表七編號一、二所示之行動電話手機二支（含Ｓ
    ＩＭ卡），係屬被告所有供販賣第二級毒品ＭＤＭＡ以及販
    賣第三級毒品愷他命所用之工具，應依毒品危害防制條例第
    十九條第一項規定宣告沒收之。
  (五)查被告販賣第二級毒品ＭＤＭＡ予證人楊佳庭二次、黃翔聖
    一次，合計此部分販賣所得為一千九百元，另販賣第三級毒
    品愷他命予陳育彩、楊宗道、陳建龍、楊佳庭、黃翔聖及綽
    號【佳慧】之人，以最有利被告方式之計算，此部分販賣所
    得為二萬二千六百元，總計被告販毒所得金額為二萬四千五
    百元，此項販毒所得雖未據扣案，但仍應依毒品危害防制條
    例第十九條第一項宣告沒收，如全部或一部不能沒收時，以
    其財產抵償之。
  (六)至扣案如附表八所示物品，雖係被告所有之物，但無證據證
    明係供被告犯本案所用之物，復非屬違禁物品，是以，爰不
    另為沒收之諭知。另按沒收為從刑之一種，且與主刑有從屬
    關係，從刑既係附隨於主刑，若本案查扣之物與被告本案所
    犯並經法院諭知有罪者全然無關，該扣押之物即不得於該有
    罪判決之主刑下宣告沒收（最高法院九十四年度臺上字第二
    四０號判決可資參照）。查扣案如附表九所示之物品，係屬
    被告涉犯他案所為之扣押物品，或非供本案犯罪所用之物品
    ，而非本案所得沒收之物，並經蒞庭檢察官撤回沒收之聲請
    ，故不為沒收之諭知。
肆、新舊法比較之說明
一、按行為後法律有變更者，適用行為時之法律。但行為後之法
    律有利於行為人者，適用最有利於行為人之法律。修正後刑
    法第二條第一項定有明文。查本件被告行為後，刑法總則編
    於九十四年二月二日大幅修正公布後，於九十五年七月一日
    正式施行，而修正後刑法第二條第一項之規定乃為與刑法第
    一條罪刑法定主義相互契合，而貫徹法律禁止溯及既往原則
    ，係規範行為後法律變更所生新舊法律比較適用之準據法，
    是以刑法第二條第一項雖經修正，但因屬適用法律之準據法
    ，本身尚無比較新舊法之問題，應一律適用裁判時之修正施
    行後刑法第二條之規定以決定適用之刑罰法律，先予辨明。
    又參以本次刑法總則編修正之比較新舊法，應就罪刑有關之
    連續犯、累犯加重、沒收等一切情形，綜其罪刑之結果而為
    比較（最高法院九十五年五月二十三日刑事庭第八次會議決
    議可資參照），首先敘明。
二、查被告行為後，刑法第五十六條連續犯之規定業已刪除，雖
    此非犯罪構成要件或刑度之變更，但因多次犯行是否可依連
    續犯論以一罪或數罪併罰，顯已影響行為人刑罰之法律效果
    ，自屬法律有變更，而本案依照新法之規定，必須就被告二
    次竊盜之犯行分論併罰，不若舊法得依連續犯之規定論以一
    罪，是依刑法第二條第一項前段之規定，仍應適用被告行為
    時之舊法論以連續犯較為有利。
三、其次，被告行為時修正前刑法第五十一條第五款規定：「宣
    告多數有期徒刑者，於各刑中之最長期以上，各刑合併之刑
    期以下，定其刑期。但不得逾二十年」，嗣同條文但書修正
    為「但不得逾三十年」，此部分修正固雖非犯罪構成要件或
    刑罰之變更，但因被告所犯數罪名，數罪併罰受多數有期徒
    刑之宣告，其定應執行刑期之上限為何，顯已影響行為人刑
    罰結果，自屬法律有變更，而有比較新舊法之必要，茲因適
    用修正施行前刑法第五十一條第五款之規定定應執行刑之最
    高刑期限制為二十年，對於被告顯然較為有利，故依刑法第
    二條第一項前段之規定適用較有利於被告之修正施行前刑法
    第五十一條第五款之規定。
四、再者，被告行為後，修正施行後刑法第三十八條第三項將「
    犯人」修正為「犯罪行為人」，僅屬文字之調整，並未涉及
    實質刑罰內容之變更，故適用結果並無有利或不利被告之情
    形，然按沒收為從刑之一種，且與主刑有從屬關係，應依從
    刑從屬於主刑原則，不得就新舊法予以割裂適用（最高法院
    九十年度臺上字第一七三一號判決要旨參照），均附此敘明
    。
伍、至證人楊佳庭、黃翔聖、陳育彩、楊宗道、陳建龍於原審審
    理時，供前具結所為之虛偽證述涉犯偽證罪嫌部分，應由臺
    灣臺南地方法院檢察署檢察官依法偵查，並建議承辦檢察官
    因證人虛偽證述，恣意翻異證詞藐視法庭，違背真實陳述之
    義務，影響真實之發現，妨害國家司法權之行使，致生誤判
    之危險等情，建議求處重刑。
據上論結，應依刑事訴訟法第369條第一項前段、第364條、第29
9條第一項前段，毒品危害防制條例第4條第2項、第3項、第8條
第2項、第3項、第11條第2項、第18條第1項前段、第19條第1項
，刑法第11條前段、第2條第1項前段、第56條 (修正施行前)、
第51條第5款（修正施行前）、第38條第1項第1款、第2款（修正
施行前），中華民國96年罪犯減刑條例第2條第1項第3款、第7條
第2項、第10條第1項，判決如主文。
本案經檢察官李傳來到庭執行職務。
中　　華　　民　　國　　96　　年　  8　   月　  22　  日
                  刑事第五庭  審判長法　官  楊明章
                                    法　官  戴勝利
                                    法　官  顏基典
以上正本證明與原本無異。
持有第二級毒品及轉讓第三級毒品部分不得上訴。
其餘如不服本判決，應於收受本判決後十日內向本院提出上訴書
狀。其未敘述上訴理由者並得於提起上訴後十日內向本院補提理
由書狀（均須按他造當事人之人數附繕本）「切勿逕送上級法院
」。
　　　　　　　　　　　　　　　　　　書記官  呂嘉文
中　　華　　民　　國　　96　　年　　8 　　月　　22　　日
【附錄】本判決論罪科刑法條：
毒品危害防制條例第4條第2項第3項：
製造、運輸、販賣第二級毒品者，處無期徒刑或 7 年以上有期徒
刑，得併科新臺幣 7 百萬元以下罰金。
製造、運輸、販賣第三級毒品者，處 5 年以上有期徒刑，得併科
新臺幣 5 百萬元以下罰金。
毒品危害防制條例第8條第2項第3項第6項：
轉讓第二級毒品者，處 6 月以上 5 年以下有期徒刑，得併科新
臺幣 70 萬元以下罰金。
轉讓第三級毒品者，處 3 年以下有期徒刑，得併科新臺幣 30 萬
元以下罰金。
轉讓毒品達一定數量者，加重其刑至二分之一，其標準由行政院定之。
毒品危害防制條例第11條第2項：
持有第二級毒品者，處2年以下有期徒刑、拘役或新臺幣3萬元以
下罰金。
毒品危害防制條例第17條：
犯第四條第一項至第四項、第五條第一項至第四項前段、第六條
第一項至第四項、第七條第一項至第四項、第八條第一項至第四
項、第十條或第十一條第一項、第二項之罪，供出毒品來源，因
而破獲者，得減輕其刑。
【附表一】：被告轉讓第二級毒品MDMA部分犯行
┌──┬────┬──────┬───────┬───┐
│編號│時    間│地　　　　點│毒品數量及價格│受讓人│
├──┼────┼──────┼───────┼───┤
│一　│94年12月│臺南市安南區│一次，MDMA一顆│黃翔聖│
│　　│至95年3 │「全家釣蝦場│              │　　　│
│　　│月間之某│」          │              │　　　│
│　　│日　　　│            │              │　    │
├──┼────┼──────┼───────┼───┤
│二  │95年2、3│臺南縣永康市│一次，MDMA十顆│盧靜怡│
│    │月間    │成功路130巷 │              │      │
│    │        │32號        │              │      │
├──┼────┼──────┼───────┼───┤
│三  │95年4月9│屏東縣墾丁某│一次，MDMA四分│許英偉│
│    │日（起訴│處          │之一顆        │      │
│    │書誤載為│            │              │      │
│    │94年）  │            │              │      │
└──┴────┴──────┴───────┴───┘
【附表二】：被告轉讓第三級毒品愷他命部分之犯行
┌──┬────┬──────┬───────┬───┐
│編號│時    間│地　　　　點│毒品數量及價格│受讓人│
├──┼────┼──────┼───────┼───┤
│一　│94年11月│臺南市安平區│次數不詳，不詳│侯冠吉│
│　　│        │建平8街450巷│數量愷他命    │　　　│
│　　│        │1號9樓之4   │              │　　　│
│　　│        │            │              │　    │
├──┼────┼──────┼───────┼───┤
│二  │94年11、│臺南市安南區│二次，每次各一│黃翔聖│
│    │12月間  │「全家釣蝦場│公克愷他命    │      │
│    │        │」          │              │      │
├──┼────┼──────┼───────┼───┤
│三  │94年12月│臺南市安平區│一次，微量愷他│洪碧霞│
│    │間      │建平8街450巷│命            │      │
│    │        │1號9樓之4   │              │      │
│    │        │            │              │      │
├──┼────┼──────┼───────┼───┤
│四  │95年2、3│臺南縣永康市│一次，愷他命三│盧靜怡│
│    │月      │國華街102巷 │公克          │      │
│    │        │80號12T7樓之│              │      │
│    │        │1住處內     │              │      │
├──┼────┼──────┼───────┼───┤
│五  │95年3月 │臺南縣永康市│二次，每次均約│許英偉│
│    │間及同年│國華街102巷 │零點一至零點  │      │
│    │4月9日凌│80號12T7樓之│二公克之愷他命│      │
│    │晨2時許 │1住處內及屏 │              │      │
│    │        │東縣墾丁某處│              │      │
└──┴────┴──────┴───────┴───┘
【附表三】：被告販賣第二級毒品搖頭丸MDMA部分
┌──┬────┬──────┬───────┬───┬─────┐
│編號│時    間│地　　　　點│毒品數量及價格│買受人│被告犯罪所│
│    │        │            │              │      │得財物    │
├──┼────┼──────┼───────┼───┼─────┤
│一  │94年11月│臺南市安平區│二次，均以新臺│楊佳庭│合計600元 │
│    │起至95年│建平8街450巷│幣（下同）300 │      │          │
│    │3月間   │1號9樓之4租 │元之價格，各販│      │          │
│    │        │屋處或臺南縣│賣MDMA一顆    │      │          │
│    │        │永康市○○街│              │      │          │
│    │        │102巷80號12 │              │      │          │
│    │        │T7樓之1住處 │              │      │          │
│    │        │內          │              │      │          │
├──┼────┼──────┼───────┼───┼─────┤
│二　│94年12月│臺南市安南區│一次，以1300元│黃翔聖│1300元    │
│　　│至95年3 │「全家釣蝦場│之價格，販賣  │　　　│          │
│　　│月間之某│」          │MDMA一顆      │　　　│          │
│　　│日　　　│            │              │　    │          │
├──┴────┴──────┴───────┴───┴─────┤
│被告販賣第二級毒品MDMA所得財物共計1900元。                      │
└────────────────────────────────┘
【附表四】：被告販賣第三級毒品愷他命部分
┌──┬────┬──────┬───────┬───┬─────┐
│編號│時    間│地　　　　點│毒品數量及價格│買受人│被告犯罪所│
│    │        │            │              │      │得財物    │
├──┼────┼──────┼───────┼───┼─────┤
│一  │94年初或│臺南市安平區│三次，均以1000│陳育彩│合計3,000 │
│    │中旬    │某處        │元之價格，各販│      │元        │
│    │        │            │賣愷他命一公克│      │          │
├──┼────┼──────┼───────┼───┼─────┤
│二  │94年中旬│臺南市○○街│二次，均以1000│楊宗道│合計2,000 │
│    │        │某處        │元之價格，各販│      │元        │
│    │        │            │賣愷他命一公克│      │          │
├──┼────┼──────┼───────┼───┼─────┤
│三　│94年中旬│臺南市安平區│十數次，均以  │陳建龍│合計10,000│
│　　│起95年2 │            │1000元之價格，│　　　│元        │
│　　│、3 月間│            │各販賣愷他命1 │　　　│          │
│　　│止　　　│            │公克          │      │          │
├──┼────┼──────┼───────┼───┼─────┤
│四  │94年11月│臺南市安平區│三次，以每小包│楊佳庭│合計5,600 │
│    │起至95年│建平8街450巷│（重量不詳）  │      │元        │
│    │3月中旬 │1號9樓之4租 │700元至800元之│      │          │
│    │止      │屋處或臺南縣│價格，販賣愷他│      │          │
│    │        │永康市○○街│命一包、二包及│      │          │
│    │        │102巷80號12T│五包          │      │          │
│    │        │7樓之1住處內│              │      │          │
├──┼────┼──────┼───────┼───┼─────┤
│五  │95年1、2│臺南市○○路│一次，以1000元│綽號「│1,000元   │
│    │月間    │「賓士KTV」 │之價格，販賣愷│佳慧」│          │
│    │        │附近        │他命一公克    │之人（│          │
│    │        │            │              │起訴書│          │
│    │        │            │              │誤載為│          │
│    │        │            │              │甲○○│          │
│    │        │            │              │）    │          │
├──┼────┼──────┼───────┼───┼─────┤
│六  │95年2、3│臺南市安南區│一次，以1000元│黃翔聖│1,000元   │
│    │月間    │「全家釣蝦場│之價格，販賣愷│      │          │
│    │        │」          │他命一公克    │      │          │
├──┴────┴──────┴───────┴───┴─────┤
│被告販賣第三級毒品愷他命所得之財物合計22,600元                  │
└────────────────────────────────┘
【附表五】：應依毒品危害防制條例第十八條規定沒收銷燬之違
禁物
┌─┬──────┬───┬─────┬──────────┬────────┐
│  │物品名稱    │數量  │重量      │查獲地點            │備            註│
├─┼──────┼───┼─────┼──────────┼────────┤
│1 │大麻        │壹包  │不含袋，淨│95年4月10日下午10時 │包裝袋一只非毒品│
│  │            │      │重零點五公│50分，在臺南縣永康市│不予沒收銷燬。  │
│  │            │      │克        │國華街102巷80之102號│法務部95年7月13 │
│  │            │      │          │12T7樓之1           │日調科壹字第2000│
│  │            │      │          │                    │06408號鑑定書（ │
│  │            │      │          │                    │第6442號偵查卷(二)│
│  │            │      │          │                    │第126頁）。     │
│  │            │      │          │                    │高雄醫學大學附設│
│  │            │      │          │                    │中和紀念醫院編號│
│  │            │      │          │                    │0000-000號檢驗報│
│  │            │      │          │                    │告（同上卷第68頁│
│  │            │      │          │                    │）              │
├─┼──────┼───┼─────┼──────────┼────────┤
│2 │第二級毒品  │肆顆  │驗餘淨重  │95年4月10日晚間8時20│同上，編號第9504│
│  │MDMA【俗稱搖│      │1.94公克  │分，在岡山收費站。  │-851號檢驗報告，│
│  │頭丸】      │      │          │                    │第79頁。        │
├─┼──────┼───┼─────┼──────────┼────────┤
│3 │同上        │拾顆  │驗餘淨重  │95年4月10日下午10時 │同上，編號第9504│
│  │            │      │4.9公克   │50分在臺南縣永康市國│-849號檢驗報告，│
│  │            │      │          │華街102巷80之102號被│第77頁。        │
│  │            │      │          │告居所。            │                │
├─┼──────┼───┼─────┼──────────┼────────┤
│4 │同上        │陸顆  │驗餘淨重  │同上                │同上，編號第9504│
│  │            │      │2.65公克  │                    │-850號檢驗報告，│
│  │            │      │          │                    │第78頁。        │
├─┼──────┼───┼─────┼──────────┼────────┤
│5 │同上        │參顆  │驗餘淨重  │同上                │同上，編號第9504│
│  │            │      │1.44公克  │                    │-852號檢驗報告，│
│  │            │      │          │                    │第80頁。        │
├─┼──────┼───┼─────┼──────────┼────────┤
│6 │同上        │貳顆  │驗餘淨重  │同上                │同上，編號第9504│
│  │            │      │0.96公克  │                    │-853號檢驗報告，│
│  │            │      │          │                    │第81頁。        │
├─┼──────┼───┼─────┼──────────┼────────┤
│7 │同上        │捌顆  │驗餘淨重  │同上                │同上，編號第9504│
│  │            │      │2.1公克   │                    │-854號檢驗報告，│
│  │            │      │          │                    │第82頁。        │
├─┼──────┼───┼─────┼──────────┼────────┤
│8 │同上        │肆顆  │驗餘淨重  │同上                │同上，編號第9504│
│  │            │      │1.1公克   │                    │-855號檢驗報告，│
│  │            │      │          │                    │第83頁。        │
├─┼──────┼───┼─────┼──────────┼────────┤
│9 │同上        │壹顆  │驗餘淨重  │同上                │同上，編號第9504│
│  │            │      │0.28公克  │                    │-857號檢驗報告，│
│  │            │      │          │                    │第85頁。        │
└─┴──────┴───┴─────┴──────────┴────────┘
【附表六】：應依刑法第三十八條第一項第一款違禁物宣告沒收
。
┌─┬──────┬───┬─────┬──────────┬────────┐
│  │物品名稱    │數量  │重量      │查獲地點            │備            註│
├─┼──────┼───┼─────┼──────────┼────────┤
│1 │第三級毒品愷│壹包  │驗餘淨重  │95年1月19日下午8時10│高雄醫學大學附設│
│  │他命        │      │0.82公克  │分，在臺南市○○○街 │中和紀念醫院編號│
│  │            │      │          │450巷1號9樓之4      │第0000-000號檢驗│
│  │            │      │          │                    │報告（第832號偵 │
│  │            │      │          │                    │查卷第112頁）。 │
├─┼──────┼───┼─────┼──────────┼────────┤
│2 │同上        │壹包  │驗餘淨重  │同上                │同上，編號第9501│
│  │            │      │9.02公克  │                    │-712號檢驗報告，│
│  │            │      │          │                    │第113頁。       │
├─┼──────┼───┼─────┼──────────┼────────┤
│3 │同上        │參包  │驗餘淨重  │同上                │同上，編號第9504│
│  │            │      │合計65.93 │                    │-713號檢驗報告，│
│  │            │      │公克      │                    │第114頁。       │
│  │            │      │          │                    │                │
├─┼──────┼───┼─────┼──────────┼────────┤
│4 │同上        │壹包  │驗餘淨重  │95年4月10日下午8時20│高雄醫學大學附設│
│  │            │      │99.43公克 │分岡山收費站        │中和紀念醫院編號│
│  │            │      │          │                    │第0000-000號檢驗│
│  │            │      │          │                    │報告（第6442號偵│
│  │            │      │          │                    │查卷(二)第65頁）。│
│  │            │      │          │                    │                │
│  │            │      │          │                    │                │
├─┼──────┼───┼─────┼──────────┼────────┤
│5 │同上        │壹包  │驗餘淨重  │同上                │同上，編號第9504│
│  │            │      │1.83公克  │                    │-838號檢驗報告，│
│  │            │      │          │                    │第66頁。        │
├─┼──────┼───┼─────┼──────────┼────────┤
│6 │同上        │壹包  │驗餘淨重  │同上                │同上，編號第9504│
│  │            │      │0.09公克  │                    │-839號檢驗報告，│
│  │            │      │          │                    │第67頁。        │
├─┼──────┼───┼─────┼──────────┼────────┤
│7 │同上        │壹包  │驗餘淨重  │                    │同上，編號第9504│
│  │            │      │1.12公克  │                    │-842號鑑驗報告，│
│  │            │      │          │                    │第70頁。        │
├─┼──────┼───┼─────┼──────────┼────────┤
│8 │第三級毒品氟│貳錠  │驗餘淨重  │95年1月19日下午8時10│同上，編號第9501│
│  │硝西半【俗稱│      │0.38公克  │分，在臺南市○○○街 │-708號檢驗報告，│
│  │FM2】       │      │          │450巷1號9樓之4被告居│第832號偵查卷第 │
│  │            │      │          │所查獲。            │115頁。         │
└─┴──────┴───┴─────┴──────────┴────────┘
【附表七】：應諭知沒收之物品
┌─┬──────┬───┬─────────┐
│  │物品名稱    │數量  │備            註  │
├─┼──────┼───┼─────────┤
│1 │0000000000號│壹支  │被告所有，含SIM卡 │
│  │手機        │      │，應依毒品危害防制│
│  │            │      │條例第十九條第一項│
│  │            │      │前段之規定沒收。  │
├─┼──────┼───┼─────────┤
│2.│0000000000號│壹支  │同上。            │
│  │手機        │      │                  │
├─┼──────┼───┼─────────┤
│  │包裝袋      │壹只  │被告所有包裝其所持│
│3 │            │      │有之第二級毒品大麻│
│  │            │      │之用，應依刑法第三│
│  │            │      │十八條第一項第二款│
│  │            │      │之規定宣告沒收。  │
└─┴──────┴───┴─────────┘
【附表八】：不宣告沒收之物品
┌─┬──────┬───┬─────┬──────────┐
│  │物品名稱    │數量  │重      量│備                註│
├─┼──────┼───┼─────┼──────────┤
│1 │圓形錠      │貳顆  │驗餘淨重  │高雄醫學大學附設中和│
│  │            │      │0.6公克   │紀念醫院編號第      │
│  │            │      │          │0000-000號檢驗報告（│
│  │            │      │          │6442號偵查卷(二)第84  │
│  │            │      │          │頁）。              │
├─┼──────┼───┼─────┼──────────┤
│2 │白色粉末    │貳包  │淨重分別為│同上，編號0000-000號│
│  │            │      │12.93公克 │、第0000-000號檢驗報│
│  │            │      │、0.38公克│告，第69、71頁。    │
│  │            │      │          │                    │
├─┼──────┼───┼─────┼──────────┤
│  │塑膠研磨板  │壹個  │          │                    │
│3 │            │      │          │                    │
├─┼──────┼───┼─────┼──────────┤
│  │貴賓卡      │貳張  │          │                    │
│4 │            │      │          │                    │
├─┼──────┼───┼─────┼──────────┤
│  │錄放影機    │壹檯  │          │                    │
│5 │            │      │          │                    │
│  │            │      │          │                    │
└─┴──────┴───┴─────┴──────────┘
【附表九】：撤回聲請沒收部分
┌─┬──────┬───┬─────┬──────────┐
│  │物品名稱    │數量  │重量      │查獲地點            │
├─┼──────┼───┼─────┼──────────┤
│1 │第二級毒品甲│      │驗餘淨重  │95年4月10日下午10時 │
│  │基安非他命  │      │0.53公克  │50分在臺南縣永康市國│
│  │            │      │          │華街102巷80之102號被│
│  │            │      │          │告居所。            │
│  │            │      │          │                    │
├─┼──────┼───┼─────┼──────────┤
│2 │第三級毒品硝│參拾肆│          │同上查獲地點，高雄醫│
│  │甲西鉡（起訴│錠及膠│          │學大學附設中和紀念醫│
│  │書誤載為第四│囊肆顆│          │院第0000-000號、第  │
│  │級毒品）    │      │          │0000-000號、第      │
│  │            │      │          │0000-000號檢驗報告（│
│  │            │      │          │第6442號偵查卷(二)第  │
│  │            │      │          │72-74頁）。         │
├─┼──────┼───┼─────┼──────────┤
│3 │毒品先驅原料│膠囊參│          │同上，第0000-000號檢│
│  │第甲基麻黃鹼│拾捌顆│          │驗報告，第76頁。    │
│  │            │      │          │                    │
├─┼──────┼───┼─────┼──────────┤
│4 │毒品先驅原料│膠囊伍│          │同上，第0000-000號檢│
│  │去甲麻黃鹼  │顆    │          │驗報告，第75頁。    │
├─┼──────┼───┼─────┼──────────┤
│5 │手指虎      │壹個  │          │因被告另涉犯槍砲彈藥│
│  │            │      │          │刀械管制條例案件，另│
│  │            │      │          │案聲請沒收。        │
└─┴──────┴───┴─────┴──────────┘
